臺灣臺中地方法院刑事判決　　　　　　　　　　　　　九十二年度訴字第二六六號
　　公　訴　人　臺灣臺中地方法院檢察署檢察官
　　被　　　告　丙○○
　　選任辯護人　蘇顯讀律師
右列被告因偽造有價證券等案件，經檢察官提起公訴（九十一年度偵字第一五五七○
號），本院判決如左：
    主  文
丙○○無罪。
    理  由
一、公訴意旨略以：被告丙○○於民國（下同）八十九年七月起至九十年三月止，在
    翌陽電機有限公司（以下簡稱翌陽公司）任會計職務，詎其於任職期間，利用職
    務之便，竟基於意圖為自己不法所有之犯意，在不詳時間，以不明方法竊取翌陽
    公司如附表所示之四張空白支票後，明知其無代理翌陽公司製作附表所示支票之
    權利，竟基於偽造有價證券之犯意，於不詳時地，將上開支票填具，並盜蓋印鑑
    章後，將附表編號一、二、四號所示之支票存入不知情之乙○○於潭子郵局之帳
    戶（帳號：00000000000000號）內，而自翌陽公司詐領得款新台
    幣（下同）六十四萬四千三百二十元（編號一、二、四之總和），足以生損害於
    翌陽公司，因認被告涉有刑法第三百二十條第一項之竊盜罪嫌、同法第二百零一
    條第一項之偽造有價證券罪嫌云云。
二、按犯罪事實應依證據認定之，無證據不得認定犯罪事實；又不能證明被告犯罪者
    ，應諭知無罪之判決，刑事訴訟法第一百五十四條第二項、第三百零一條第一項
    分別定有明文。又認定不利於被告之事實，須依積極證據，苟積極證據不足為不
    利於被告事實之認定時，即應為有利於被告之認定，更不必有何有利之證據，最
    高法院著有三十年上字第八一六號判例可資參照。且刑事訴訟法上所謂認定犯罪
    事實之證據，係指足以認定被告確有犯罪行為之積極證據而言，該項證據自須適
    合於被告犯罪事實之認定，始得採為斷罪資料（參照最高法院二十九年上字第三
    一○五號判例），又事實之認定，應憑證據，如未能發現相當證據，或證據不足
    以證明，自不得以推測或擬制之方法，以為裁判基礎（參照最高法院四十年臺上
    字第八六號判例）。
三、公訴意旨認被告涉有前開罪嫌，無非以：(一)被害人翌陽公司之代表人戊○○於警
    訊及偵查中指述：不認識乙○○，丙○○所領之款項亦未交給我，且支票我平日
    放在工廠，印章由我保管，因為會計師要用到印章，我將印章交給丙○○交給會
    計師，會計師用完再交給丙○○轉交給我等語。(二)證人乙○○於偵查中證述：我
    曾將存摺、印章、提款卡、提款密碼均借給丙○○過，二年前就借給她，我跟她
    要，她說印章在她父親那裡，她父親人在大陸，全部均尚未還我，因為我信任她
    ，所以借她使用等語。(三)復有豐原郵局九十一年八月二十三日九一字第五○六○○一一七三號函送之交易清單、九十一年十一月十二日九一字第五○六○○一二
    八八號函送之乙○○帳戶查詢資料各一件、經濟部公司執照影本、台中市政府營
    利事業登記證影本各一紙、台中市第二信用合作社九十一年十一月二十五日中市
    二信總字第一五四四號函送之支票影本三紙、退票理由單影本一紙在卷可資佐證
    等情為其主要論據。
四、訊之被告丙○○固坦承曾任職翌陽公司並擔任會計一職等情，惟堅決否認有何上
    開犯行，並辯稱：上開支票並非我偷的，且上開支票並非我所簽發，我也沒有盜
    蓋翌陽公司大小章等語。經查：
  (一)被告於八十九年七月起至九十年三月間止任職翌陽公司擔任會計一職，以及如附
    表所示系爭支票四紙確係翌陽公司之支票等情，均為被告及被害人翌陽公司所不
    爭執（詳見偵查卷第四頁反面、被告辯護意旨狀）。而證人甲○○於九十年七月
    二日前往台中市警察局第五分局四平派出所報案時，證稱：丙○○向我公司盜取
    之系爭支票四張，其中三張（即附表所示編號一、二、四）皆存入台中市○○路
    郵局，並提領六十四萬四千三百二十元，至於另一張可能拿去地下錢莊云云，且
    翌陽公司代表人戊○○於偵查中亦指述告訴內容如其夫甲○○於警局所述；但查
    ，上開支票三張並非皆由台中市○○路郵局託收，其中一紙係由潭子東寶郵局託
    收，且該紙支票背面帳號、電話等記載係被告所為，而配合託收所記載之郵局存
    簿儲金存款單內容亦皆為被告所記載，至於另二紙支票背面及存款單之記載則為
    證人丁○○，並非被告，故證人甲○○、戊○○前開警訊、偵查中證述，核與事
    實不符，自難採信。
  (二)證人戊○○於偵查中證述：支票我平日放在工廠，印章由我保管，因為會計師要
    用印章，我將印章交給丙○○（轉）交給會計師，會計師用完後再交給丙○○轉
    交給我等語（見偵查卷第二十六頁），且其於本院調查時證稱：（你給會計師事
    務所的印章是哪一個？）公司登記用印章與支票用印章是同一個，做帳用印章即
    是我開支票印章等語（見本院卷(一)第一○三頁）；然證人江馥珊即受託製作翌陽
    公司外帳之人於本院調查時到庭證述：（你印象八十九、九十年間有無去翌陽公
    司拿過印章？）應該沒有，一般只有設立、變更資料時，才會使用公司設立登記
    大小章，且經我調查資料顯現，該期間如果有用到該公司印章，應是該公司留存
    在我事務所之公司普通大小章，且該期間事務所並無透過被告去拿翌陽公司印章
    等語（見本院卷(一)第一○六頁）並提出翌陽公司留存於該事務所之普通大小章印
    文一紙附卷可稽，經核系爭支票發票人欄所蓋印者，與翌陽公司設立之公司大小
    章相符，而與會計師事務所所留存之公司大小章不符，而證人江馥珊又否認有透
    過被告拿翌陽公司大小章，則系爭支票發票人欄上翌陽公司大小章究何人盜蓋，
    尚有疑義，前開證人戊○○之證述，殊難採信，自難僅憑告訴人戊○○、甲○○
    之推論、指訴，即遽認被告涉有竊盜、偽造有價證券罪嫌。
  (三)證人乙○○雖於偵審中證述其於潭子郵局帳戶之存摺、印章、提款卡曾借予被告
    使用等情，而被告亦不否認曾向乙○○借過上開物品；但證人乙○○到庭證稱系
    爭郵局帳戶係於八十九年九月間交予被告使用，即在此之前該帳戶係由證人乙○○個人使用中（見本院九十三年十月十二日審判筆錄，本院卷(一)第一○九頁），
    即該帳戶中八十九年四月二十六日經由郵局託收兌現入帳之遠傳電信股份有限公
    司簽發予乙○○一千二百四十五元之支票，係由乙○○背書託收入帳等情，有卷
    附該帳戶歷史交易資料、郵局存簿儲金存款單、美商花旗銀行函附該支票正反面
    影本在卷可稽（見本院卷(二)第三六五頁、第三六六頁），此情業經證人乙○○到
    庭結證明確；惟查，該帳戶歷史交易明細中八十九年十一月十七日張永松簽發之
    面額三萬零四百五十一元支票（見本院卷(二)第三六九頁）之託收兌現入帳一情，
    經核對該紙支票正反面影本、郵局存款單，與乙○○自承填載之支票背面、存款
    單，無論簽名、數字之運筆即記載方式均甚相符，且與被告所自承填載之附表編
    號二支票背面及郵局存款單上之記載、運筆方式皆不相同，足徵證人乙○○所述
    交付系爭帳戶存摺、印章、提款卡予被告後即未再使用等情不實。
  (四)其次，經核對系爭郵局帳戶歷史交易明細與證人戊○○提出之部分翌陽公司九十
    年一、二月應收帳款簿冊影本，其中該簿冊所記載翌陽公司之客戶「鎂進」、「
    萬明」、「泰賀」等所交付予翌陽公司之客票亦經兌領存入系爭郵局帳戶，且均
    透過證人丁○○為託收轉存之動作，此有卷附歷史交易明細、郵局存款單及支票
    正反面影本等件在卷可憑；再者，經本院向中華郵政股份有限公司豐原郵局函查
    ，系爭乙○○帳戶內共計託收票據有三十七紙，其中僅三筆係由被告填單存入託
    收，而大部分皆為證人丁○○填單存入託收等情，有該存款單、支票背面影本及
    被告、證人丁○○當庭書寫之文字、數字在卷可資參酌比對，而證人丁○○對此
    亦直承不諱，並結證稱：係證人戊○○委託其辦理等語在卷，足徵系爭乙○○帳
    戶曾供翌陽公司之戊○○使用等情，應屬非虛。而該帳戶內除如附表編號一、二
    、四支票三紙外，尚有三十餘張票據透過該帳戶託收入帳並被領用帳戶金錢，被
    害人翌陽公司已於警訊、偵查時即查知該帳戶，竟未一併追訴，已與常情有違。
    且翌陽公司之支票、印章、帳簿、帳冊、存簿等，皆由證人戊○○掌管等情，業
    據證人甲○○、戊○○結證在卷，而證人戊○○亦到庭結證公司帳簿會定期對帳
    ，且翌陽公司支票帳戶內現金，係由甲○○台中市第二信用合作社活期儲蓄存款
    帳戶內轉入，此由證人戊○○結證明確，並有翌陽公司支票存款往來明細簿、甲○○活期儲蓄存款摺各一件在卷可稽，故該帳戶自八十九年九月間起即有票據託
    收入帳，而翌陽公司遲至九十年七月初始發現提出告訴，其間已經歷數月，證人
    戊○○竟未於定期對帳中發現，並於如附表編號一、二、四支票所載日期即將屆
    至前將現金轉存入翌陽公司支票帳戶，以供該支票提示兌領，亦與常情有違。
  (五)末查，證人甲○○係於九十年七月二日向四平派出所提出告訴，然當次筆錄內即
    陳述如附表編號三之支票可能拿去地下錢莊，因地下錢莊曾打電話給我等語（見
    偵查卷第五頁），但查，系爭支票支票載日期為九十年七月五日，且於當日提兌
    ，並由銀行當日通知證人己○○領回等情，有證人丁○○、己○○到庭結證明確
    ，並有該支票退票理由單、中興商業銀行存戶領回退票憑單各一紙附卷可考，故
    縱或有所謂地下錢莊一事，亦應在該支票退票後才有電話催討情事之可能，但證
    人甲○○竟在該支票提兌前即告訴警方地下錢莊曾來電催討云云，顯與常情有違
    ，自難採信。
五、綜上所述，本件公訴人起訴之系爭支票四紙，僅其中一紙背面帳號、電話係被告
    書寫，而該四張支票發票人欄係翌陽公司、戊○○之大小章，又該大小章係由證
    人戊○○保管，雖被告曾任職該公司會計一職，但不能因此即推論被告竊取系爭
    支票及公司大小章，況且系爭支票四紙兌領日期分別為九十年五月、六月、七月
    ，此時被告業已離職；若被告係於離職前即竊取盜蓋而偽造完成，又何須遲至離
    職一、二月後再拿出來提兌，此亦與常情不符；此外，復查無積極證據足資證明
    被告涉有被訴之刑法第三百二十條第一項之竊盜罪、同法第二百零一條第一項之
    偽造有價證券罪，揆諸前開法條及判例意旨，既不能證明被告犯罪，自應諭知無
    罪之判決。
據上論斷，應依刑事訴訟法第三百零一條第一項，判決如主文。
中      華      民      國    九十三    年      十      月    二十九    日
                                    臺灣臺中地方法院刑事第六庭
                                        審判長法  官  夏  一  
                                              法  官  簡  源  希
                                              法  官  林  念  祖
右正本證明與原本無異。
如不服本判決，應於送達後十日內向本院提出上訴狀（須附繕本），上訴於台灣高等
法院台中分院。
                              書記官
中      華      民      國    九十三    年      十      月    二十九    日
附表：
┌──┬─────────┬────────┬─────────┐
│編號│  號          碼  │金額（新台幣）  │  領  款  方  式  │
├──┼─────────┼────────┼─────────┤
│ 一 │ＬＫ0000000│２５８,７９０   │存入乙○○帳戶領取│
├──┼─────────┼────────┼─────────┤
│ 二 │ＬＫ0000000│１８７,６５５   │存入乙○○帳戶領取│
├──┼─────────┼────────┼─────────┤
│ 三 │ＬＫ0000000│１７８８,０００ │存入己○○帳戶領取│
├──┼─────────┼────────┼─────────┤
│ 四 │ＬＫ0000000│１９７,８７５   │存入乙○○帳戶領取│
└──┴─────────┴────────┴─────────┘
